【裁判字號】    89,訴,764
【裁判日期】    891025
【裁判案由】    回復原狀
【裁判全文】
臺灣彰化地方法院民事判決                          八十九年度訴字第七六四號
    原      告  甲○○
    訴訟代理人  趙惠如律師
    被      告  乙○○
右當事人間請求回復原狀事件，本院判決如左：
    主      文
被告應給付原告新台幣玖拾萬元，及自八十九年八月二十六日起至清償日止，按年息
百分之五計算之利息。
原告其餘之訴駁回。
訴訟費用由被告負擔十分之六，餘由原告負擔。
本判決於原告以新台幣拾萬供擔保後，得假執行。
原告其餘假執行之聲請駁回。
    事      實
甲、原告方面：
  一、聲明：
    (一)被告應給付原告新台幣  (下同)一百六十萬元，及自本起訴狀繕本送達被告
        之翌日起至清償日止，按年息百分之五計算之利息。
    (二)前項請求，原告願供擔保請准宣告假執行。
    (三)訴訟費用由被告負擔。
  二、陳述：
    (一)原告甲○○與被告乙○○於民國  (下同)八十九年七月十一日簽訂不動產買
        賣契約書，由原告向被告承買彰化縣和美鎮○○段四二七之六、四二七之七
        地號二筆土地及其上同段建號九七八、九七七號房屋二棟，原告依約簽發面
        額八十萬元之支票乙紙予原告，以為訂金之支付，兩造復約定於八十九年七
        月十二日由原告以現金八十萬元換回上開支票，而被告亦應將辦理所有權移
        轉登記之相關文件交付楊榮華代書。詎原告依約攜帶現金八十萬元至楊榮華
        代書處，未見被告，原告於八十九年八月十四日寄發存證信函催促被告依約
        履行，被告置之不理，故原告再以本件訴狀送達被告作為解除本件買賣契約
        之意思表示。為此，原告依民法第二百五十四條、第二百五十九條第二款及
        不動產契約書第十條第三項規定，請求被告返還原告已給付之八十萬元訂金
        ，並給付原告依已支付價金同額即八十萬元為懲罰性違約金。
    (二)對被告抗辯之陳述：
        原告不知被告簽約當時是否受仲介脅迫，而系爭房地已由被告於八十九年八
        月二十二日移轉登記予訴外人陳秀美，被告是另行找到買價更好之買主。
  三、證據：提出不動產買賣契約書、存證信函、購屋要約委託書、系爭土地及建物
      登記謄本等影本各一件為證。
乙、被告方面：
    被告受合法通知，未於最後言詞辯論期日到場，惟據其以前到場所為之聲明及陳
    述略稱：
  一、聲明：
    (一)原告之訴及其假執行之聲請均駁回。
    (二)訴訟費用由原告負擔。
  二、陳述：
    (一)被告當初簽約是遭仲介脅迫，因被告賣房子是要現金，原告祇拿支票，但第
        二天原告有要拿現金換支票，被告沒有去拿。
    (二)系爭房地賣給訴外人陳秀美前，被告並未與原告解除契約，而原告簽約時交
        付之八十萬元支票，被告已兌現領取。
    理      由
一、本件被告受合法通知，未於最後言詞辯論期日到場，核無民事訴訟法第三百八十
    六條各款所列情形，爰依原告之聲請，由其一造辯論而為判決。
二、原告起訴主張兩造於八十九年七月十一日簽訂系爭房地之不動產買賣契約書，原
    告當時交付八十萬元支票乙紙充為訂金，並約定翌日  (同年月十二日)由原告持
    現金換回支票，被告亦應交付辦理所有權移轉登記之文件；詎被告屆期並未履約
    ，而支票亦經被告提示兌現，遂請求被告返還訂金八十萬元及懲罰性違約金八十
    萬元等情。被告則以簽約當時受仲介脅迫，致第二天不敢到代書處拿現金，而系
    爭房地已出售訴外人陳秀美，被告並未賣得更高價錢等語置辯。
三、原告主張右揭事實，已據其提出不動產買賣契約書、存證信函、購屋要約委託書
    、系爭土地及建物登記謄本等影本各一件為憑，核屬相符，亦為被告於八十九年
    九月八日言詞辯論期日自認在卷，是原告之主張自堪信為真實。
四、按契約當事人之一方遲延給付者，他方當事人得定相當期限催告其履行，如於期
    限內不履行時，得解除其契約；又契約解除時，當事人雙方回復原狀之義務，除
    法律另有規定或契約另有訂定外，受領之給付為金錢者，應附加自受領時起之利
    息償還之；民法第二百五十四條及同法第二百五十九條第二款分別定有明文。再
    依兩造於八十九年七月十一日簽訂之不動產買賣契約書第十條第三項約定：﹁本
    約簽訂後，乙方  (指被告)若有擅自解約、不為給付、給付不能或違約情事致本
    約解除時，除應負擔甲方  (指原告)所受損害之賠償，及喪失收受買賣價金之權
    利，及返還乙方已支配之價金，並同意按甲方已支付價金總額之同額，作為懲罰
    性違約金另行給付甲方﹂等內容觀之，被告既於八十九年七月十二日未依約定將
    辦理系爭房地所有權移轉登記之相關文件備齊交付代書、收受原告準備交付之現
    金八十萬元及返還原告簽約時交付之同面額支票，即屬給付遲延，而原告復於八
    十九年八月十四日寄發存證信函催告被告履約，被告仍未依約履行，猶於八十九
    年七月十九日將系爭房地轉售予訴外人陳秀美，並於八十九年八月二十二日辦妥
    所有權移轉登記乙節，為兩造所不爭執，則原告以本件訴狀送達被告時為解除系
    爭房地買賣契約之意思表示，並依民法第二百五十九條第二款規定請求被告回復
    原狀即返還已受領之部分價金八十萬元，及自起訴狀繕本送達被告之翌日即八十
    九年八月二十六日起至清償日止按年息百分之五計算之附加利息，均核無不合，
    應予准許。
五、又依前揭不動產買賣契約書第十條第三項固約定被告違約時，被告同意按原告已
    支付價金總額之同額，作為懲罰性違約金另行給付原告云云，然約定之違約金額
    過高者，法院得減至相當之數額，民法第二百五十二條設有規定，本件原告依前
    揭不動產買賣契約書第十條第三項約定請求被告給付違約金八十萬元，雖屬有據
    ，惟被告既因急於求售系爭房地而違約，或因思慮欠週而處置不當，對原告因違
    約所受之損害亦應補償，始為事理之平，本院斟酌系爭房地買賣契約之性質及因
    違約所生之損害，認為兩造在前揭不動產買賣契約書約定之違約金額尚嫌過高，
    應予核減至十萬元，始屬允當，逾此數額之請求，尚屬無據，應予駁回。
六、綜上所述，本件原告依據契約解除權衍生之法律關係請求被告回復原狀及給付懲
    罰性違約金，於九十萬元範圍內，洵屬正當，應予准許，逾此範圍之請求，尚非
    有據，應予駁回。又原告請求自起訴狀送達被告之翌日即八十九年八月十五日起
    至清償日止按年息百分之五計算之利息，亦無不合，併准許之。
七、再原告陳明願供擔保，聲請宣告假執行，就原告勝訴部分，核與法律規定相符，
    爰酌定相當擔保金額宣告之；原告其餘假執行之聲請，因訴經駁回而失所附麗，
    併予駁回。
八、至被告雖於八十九年十月十七日具狀向本院聲請再開辯論，並否認原告之主張，
    復聲請：(一)命原告提出其於八十九牛七月十二日攜現金八十萬元至代書楊榮華
    處之提款證據，(二)通知代書楊榮華到庭作證，(三)查明原告交付之票號ＦＣ0
    000000號八十萬元支票何日兌現云云，惟被告於八十九年九月八日言詞辯
    論期日既已自認﹁第二天原告有要拿現金給我，但我沒有去拿﹂及﹁原告交給我
    之八十萬元支票已兌現﹂等語在卷，依民事訴訟法第二百七十九條第一項規定，
    原告毋庸就此部分事實再負舉證責任。從而被告具狀聲請再開辯論及調查證據，
    本院認為應無必要，併予敘明。
九、結論：本件原告之訴為一部有理由、一部無理由，依民事訴訟法第三百八十五條
    第一項前段、第七十九條但書、第三百九十條第二項，判決如主文。
中      華      民      國    八十九    年      十      月    二十五    日
                                    臺灣彰化地方法院民事第一庭
                                        法      官    林    金    灶
右為正本係照原本作成。
如對本判決上訴須於判決送達後廿日內向本院提出上訴狀。
中      華      民      國    八十九    年      十      月    二十五    日
                                        法院書記官    邱    柏    滄


司法院資訊處製作；財團法人民間司法改革基金會備份。
